【裁判字號】    90,易,1281
【裁判日期】    900823
【裁判案由】    誣告
【裁判全文】
臺灣高雄地方法院刑事判決                          九十年度易字第一二八一號
    公  訴  人  臺灣高雄地方法院檢察署檢察官
    被      告  丙○○
右列被告因誣告案件，經檢察官提起公訴（九十年度偵字第一二一八號、第二一○五
號、第五八七六號）及移送併案審理（九十年度偵字第九六○五號、第一二六四四號
、第一三一○二號、第九七四號），本院判決如左：
    主  文
丙○○未指定犯人，而向該管公務員誣告犯罪，處有期徒刑伍月，如易科罰金以參佰
元折算壹日。
    事  實
一、丙○○於民國八十九年四月間起，受僱於綽號「阿輝」之成年男子，並同意「阿
    輝」以其名義申請設立位於高雄市○○○路二五九號之「貿揚洋酒行」，同時由
    丙○○向臺灣土地銀行新興分行開立帳號第二八六八—九號支票存款帳戶，請領
    支票供其本人及「阿輝」使用。丙○○明知以其為發票人、臺灣土地銀行新興分
    行為付款人、發票日八十九年八月十三日、票面金額新台幣（下同）五萬七千八
    百五十元、支票號碼ＢＸＡ0000000號支票，業經其於八十九年六月間，
    在上址「貿揚洋酒行」交付予甲○○；以其為發票人、臺灣土地銀行新興分行為
    付款人、發票日八十九年七月三十一日、票面金額七萬元、支票號碼ＢＸＡ00
    00000號支票，業經其於八十九年五月底，在台南市小北夜市交付予乙○○
    ；以其為發票人、臺灣土地銀行新興分行為付款人、發票日八十九年七月二十一
    日、票面金額三十八萬九千七百元、支票號碼ＢＸＡ0000000號支票，業
    經其於八十九年六月中旬，在上址「貿揚洋酒行」交付予丁○○；以其為發票人
    、臺灣土地銀行新興分行為付款人、發票日八十九年七月三十一日、票面金額二
    十萬元、支票號碼ＢＸＡ0000000號支票，業經其於八十九年五月底，交
    付予鄭秀雲；以其為發票人、臺灣土地銀行新興分行為付款人、發票日八十九年
    七月三十一日、票面金額七萬五千元、支票號碼ＢＸＡ0000000號支票，
    及以其為發票人、臺灣土地銀行新興分行為付款人、發票日八十九年八月五日、
    票面金額八萬五千元、支票號碼ＢＸＡ0000000號支票，及以其為發票人
    、臺灣土地銀行新興分行為付款人、發票日八十九年七月二十四日、票面金額十
    一萬元、支票號碼ＢＸＡ0000000號支票，及以其為發票人、臺灣土地銀
    行新興分行為付款人、發票日八十九年八月三十一日、票面金額二十萬元、支票
    號碼ＢＸＡ0000000號支票，亦分別經綽號「阿輝」之成年男子交付予他
    人行使，均未遺失，竟為脫免其發票人之責，而於八十九年六月五日，至臺灣土
    地銀行新興分行，以其為發票人、臺灣土地銀行新興分行為付款人、帳號二八六
    八—九號、支票號碼ＢＸＡ0000000號至ＢＸＡ0000000號、ＢＸ
    Ａ0000000號至ＢＸＡ0000000號、ＢＸＡ0000000號至Ｂ
    ＸＡ0000000號支票在台南縣歸仁鄉○○里○○路○段十三號住家遺失為
    由，辦理掛失止付手續，並填具遺失票據申報書共三紙，委請臺灣土地銀行新興
    分行報請該管警察機關協助偵查侵占遺失物罪嫌，未指定人犯而誣告不特定人犯
    罪。其後上開支票號碼ＢＸＡ0000000號、ＢＸＡ0000000號、Ｂ
    ＸＡ0000000號、ＢＸＡ0000000號、ＢＸＡ0000000號、
    ＢＸＡ0000000號、ＢＸＡ0000000號、ＢＸＡ0000000號
    支票之持票人黃敏、李建龍、丁○○、蘇壽山、顏張淑芬、黃秀真、吳昭南、曾
    錦凰屆期提示，均不獲付款，始查悉上情。
二、案經高雄縣警察局林園分局、高雄市政府警察局苓雅分局、台中市警察第二分局
    移請臺灣高雄地方法院檢察署檢察官偵查起訴及移送併案審理。
    理  由
一、訊據被告丙○○固坦承於八十九年六月五日，至臺灣土地銀行新興分行，以其為
    發票人、臺灣土地銀行新興分行為付款人、帳號二八六八—九號、支票號碼ＢＸ
    Ａ0000000號至ＢＸＡ0000000號、ＢＸＡ0000000號至Ｂ
    ＸＡ0000000號、ＢＸＡ0000000號至ＢＸＡ0000000號支
    票在台南縣歸仁鄉○○里○○路○段十三號住家遺失為由，辦理掛失止付手續，
    並填具遺失票據申報書共三紙之事實；惟矢口否認有何誣告之犯行，辯稱：伊老
    闆「阿輝」用伊的名義去申請設立公司，並要伊去申請乙種支票，但是後來辦出
    來的是甲種支票，伊才知道被「阿輝」當成人頭，伊就沒有繼續上班，當時伊在
    公司裡面找不到支票，所以才去申報遺失，支票從申請出來都是「阿輝」在使用
    ，伊從來沒有用過云云。
二、經查，以被告為發票人、臺灣土地銀行新興分行為付款人、帳號二八六八—九號
    、支票號碼ＢＸＡ0000000號至ＢＸＡ0000000號、ＢＸＡ000
    0000號至ＢＸＡ0000000號、ＢＸＡ0000000號至ＢＸＡ00
    00000號支票係被告所請領，交由綽號「阿輝」之成年男子使用之情，業經
    被告供承在卷，顯見被告明知上開支票均係交由「阿輝」使用而非遺失；且證人
    甲○○、乙○○、丁○○、鄭秀雲亦於警訊中明白指認被告即係交付支票之人，
    以證人甲○○、乙○○、丁○○、鄭秀雲與被告間並無怨隙，證人甲○○、乙○○、丁○○、鄭秀雲實無故意誣指被告之必要，堪認被告非但有提供支票供「阿
    輝」使用，更有自行使用支票之情形，益徵被告明知上開支票並無何等遺失情事
    。此外，復有以被告為發票人、臺灣土地銀行新興分行為付款人、帳號二八六八
    —九號、支票號碼分別為ＢＸＡ0000000號、ＢＸＡ0000000號、
    ＢＸＡ0000000號、ＢＸＡ0000000號、ＢＸＡ0000000號
    、ＢＸＡ0000000號、ＢＸＡ0000000號、ＢＸＡ0000000
    號之支票影本八紙及高雄市票據交換所退票理由單影本八紙、遺失票據申報書影
    本三紙附卷可稽。被告所辯，均無足採。事證明確，被告犯行，洵堪認定。
三、核被告丙○○所為，係犯刑法第一百七十一條第一項之罪。公訴人雖僅就被告謊
    報支票號碼ＢＸＡ0000000號、ＢＸＡ0000000號、ＢＸＡ000
    0000號支票遺失部分提起公訴，然檢察官就犯罪事實一部起訴，其效力及於
    全部，本件被告謊報支票號碼ＢＸＡ0000000號、ＢＸＡ0000000
    號、ＢＸＡ0000000號至ＢＸＡ0000000號、ＢＸＡ000000
    0號至ＢＸＡ0000000號、ＢＸＡ0000000號至ＢＸＡ00000
    00號、ＢＸＡ0000000號至ＢＸＡ0000000號遺失部分，與前揭
    論罪科刑之誣告部分，為單純一罪之關係，已如前述，本院自應就謊報支票號碼
    ＢＸＡ0000000號、ＢＸＡ0000000號、ＢＸＡ0000000號
    至ＢＸＡ0000000號、ＢＸＡ0000000號至ＢＸＡ0000000
    號、ＢＸＡ0000000號至ＢＸＡ0000000號、ＢＸＡ000000
    0號至ＢＸＡ0000000號遺失部分，一併加以裁判。爰審酌被告請領支票
    供自身及他人使用，竟為脫免發票人之責，謊報支票遺失，且申報遺失之支票張
    數高達八十一張，所生之危害甚鉅，惡性非輕等一切情狀，量處如主文所示之刑
    ；又按刑法第四十一條已於九十年一月十日經總統公布施行，並於同年月十二日
    生效，該條規定：「犯最重本刑為五年以下有期徒刑之刑之罪，而受六個月以下
    有期徒刑或拘役之宣告，因身體、教育、職業、家庭之關係或其他正當事由，執
    行顯有困難者，得以一元以上三元以下折算一日，易科罰金。但確因不執行所宣
    告之刑，難收矯正之效，或難以維持法秩序者，不在此限。」、「併合處罰之數
    罪，均有前項情形，其應執行之刑逾六月者，亦同」，按行為後法律有變更者，
    適用裁判時之法律，刑法第二條第一項前段定有明文，而易服勞役及期間、數罪
    併罰之定執行刑、緩刑及易以訓誡、易科罰金各事項，均依新法，亦有最高法院
    二十四年七月總會決議(二)可資參照，是刑法第四十一條既業於九十年一月十日修
    正，並於同年月十二日生效，參諸前揭法條規定及決議意旨，本件自應適用裁判
    時即修正後刑法第四十一條第一項規定，諭知易科罰金之折算標準。
據上論結，應依刑事訴訟法第二百九十九條第一項前段，刑法第二條第一項前段、第
一百七十一條第一項、修正後第四十一條第一項，罰金罰鍰提高標準條例第一條前段
、第二條，判決如主文。
中      華      民      國      九十      年      八    月    二十三    日
                                  臺灣高雄地方法院刑事第七庭
                                      法  官    曾  淑  娟
右正本證明與原本無異。
如不服本判決，應於判決送達後十日內，向本院提出上訴狀。
                                      書記官    陳  恩  如
中      華      民      國      九十      年      八    月    二十七    日
附錄本判決論罪之法條：
中華民國刑法第一百七十一條第一項：
未指定犯人，而向該管公務員誣告犯罪者，處一年以下有期徒刑、拘役或三百元以下
罰金。


司法院資訊處製作；財團法人民間司法改革基金會備份。
